【裁判字號】    98,訴,315
【裁判日期】    981022
【裁判案由】    偽造文書等
【裁判全文】
臺灣花蓮地方法院刑事判決               98年度訴字第315號
公  訴  人  臺灣花蓮地方法院檢察署檢察官
被      告  乙○○
                    巷6號
上列被告因偽造文書等案件，經檢察官提起公訴（98年度偵字第
2041號），被告於準備程序中為有罪之陳述，本院合議庭裁定由
受命法官獨任進行簡式審判程序，判決如下：
    主  文
乙○○行使偽造私文書，足以生損害於他人，處有期徒刑陸月，
如易科罰金，以新臺幣壹仟元折算壹日。緩刑貳年，緩刑期間付
保護管束。
    事  實
一、乙○○於民國96年8月10 日召集會員曾淑茹、黃薰慧、丁○○、徐秋娥、黃瑞美、吳淑貞、葉淑慧、徐康玲、謝美穗、
    王美娜、甲○○、王秀玲、藍鳳足、丙○○等人，成立互助
    會，自任會首，連同會首共計20會，約定每人每會新臺幣（
    下同）1萬元，採外標方式標會，底標1千元，於每月10日在
    花蓮市○○路三商百貨公司1 樓乙○○工作地點開標，乙○○竟意圖為自己不法所有，基於詐欺、行使偽造準私文書之
    犯意，於97年11月10日利用某些會員間彼此並不熟識，以及
    會員並未實際到場投標之機會，冒用王秀玲之名義，偽造王
    秀玲名義、金額為1,700 元之標單，持以行使而參與投標，
    並進一步標取會款，足以生損害於王秀玲及各活會會員，另
    向王秀玲謊稱該次係甲○○得標，致使活會會員陷於錯誤而
    交付當次會款予乙○○，其共詐得16萬元之會款，嗣即停標
    上開互助會，經甲○○、丙○○、丁○○、王秀玲等人互相
    查證，始悉上情。
二、案經甲○○、丙○○、丁○○告訴暨花蓮縣警察局花蓮分局
    報告臺灣花蓮地方法院檢察署檢察官偵查起訴。
    理  由
一、上揭犯罪事實，業據被告乙○○於偵查中及本院審理時均坦
    承不諱，核與證人即告訴人甲○○、丙○○、丁○○於警詢
    、偵查中所證述情節相符。此外，復有會員證書、保證書在
    卷可稽。本案事證明確，被告犯行堪以認定。
二、按我國民間互助會，係由會首招募會員參加所組成，每於標
    會時，通常由欲標取會款之會員，在空白紙條上，或僅書立
    其姓名、綽號及數字者，甚或只書寫數字而未書立其姓名、
    綽號，另以言詞等方法表示係何會員所出具者，則依習慣或
    特約均足以辨明係該會員以所書寫數字為標息金額參加競標
    之標單，自應以準私文書論（最高法院89年度台上字第1319
    號判決參照）。本件被告利用合會開標時，在上揭處所，在
    空白紙上，書立標息1,700 元，並用以表示係王秀玲投標，
    則其偽造依習慣或特約足以表示係由會員參與競標之一定用
    意之投標單，旋即持之以行使競標而得標，致活會會員均陷
    於錯誤而交付會款。核其所為，係犯刑法第216條、第220條
    第1項、第210條之行使偽造準私文書罪、第339條第1項之詐
    欺取財罪。被告偽造準私文書復持以行使，偽造準私文書之
    低度行為應為行使之高度行為所吸收，不另論罪。被告偽造
    投標單冒標得標後，向多數活會會員詐取財物，侵害多數人
    法益，係一行為觸犯數個相同詐欺取財罪名，為同種想像競
    合犯，應依刑法第55條規定，從一重處斷。另被告為詐取合
    會會款而冒標，並於冒標後即緊密實行詐取會款，雖其冒標
    之時地與詐取會款之時地，在自然意義上非完全一致，然二
    者仍有部分合致，且犯罪目的單一，係為一行為觸犯數罪名
    之想像競合犯，方屬適當。爰審酌民眾參與合會之目的，或
    為儲蓄，或藉以籌措財源以應急，被告竟為圖己利，予以冒
    標，造成其他活會會員損害，犯罪之手段、目的、動機，及
    犯罪後已坦承犯行，且分別與告訴人達成和解，有和解書 3
    份在卷足憑，告訴人甲○○、丙○○亦到庭表示願意原諒被
    告，請求予以從輕量刑等一切情狀，量處如主文所示之刑，
    並諭知易罰金之折算標準。又被告未曾受有期徒刑以上刑之
    宣告，有臺灣高等法院被告前案紀錄表在卷可憑，其因一時
    失慮，致罹刑章，經此偵審程序，當知所警惕，信無再犯之
    虞，本院認其所受之宣告刑，以暫不執行為適當，爰併以宣
    告緩刑2 年，並於緩刑期間付保護管束，以啟自新。至偽造
    之標單，雖為被告所有供犯本罪所用之物，惟因被告已於冒
    標後，將標單丟棄滅失，業據被告供陳明確，爰不宣告沒收
    。
據上論斷，應依刑事訴訟法第273條之1第1項、第229條第1 項前
段，刑法第216條、第220條第1項、第210條、第339條第1項、第
41條第1項前段、第55條、第74條第1項第1款、第93條第1項，刑
法施行法第1條之1，判決如主文。
本案經檢察官簡淑如到庭執行職務。
中    華    民    國    98    年    10    月    22    日
                  刑事第二庭    法  官  林恒祺
以上正本證明與原本無異。
如不服本判決應於收受送達後10日內向本院提出上訴書狀，並應
敘述具體理由。其未敘述上訴理由者，應於上訴期間屆滿後20日
內向本院補提理由書(均須按他造當事人之人數附繕本)「切勿逕
送上級法院」。告訴人或被害人如對於本判決不服者，應具備理
由請求檢察官上訴，其上訴期間之計算係以檢察官收受判決正本
之日期為準。
中    華    民    國    98    年    10    月    23    日
                                書記官
附錄本判決論罪之法律條文：
中華民國刑法第216條
行使第 210 條至第 215 條之文書者，依偽造、變造文書或登載
不實事項或使登載不實事項之規定處斷。
中華民國刑法第220條第1項
在紙上或物品上之文字、符號、圖畫、照像，依習慣或特約，足
以為表示其用意之證明者，關於本章及本章以外各罪，以文書論
。
中華民國刑法第210條
偽造、變造私文書，足以生損害於公眾或他人者，處5 年以下有
期徒刑。
中華民國刑法第339條
（普通詐欺罪）
意圖為自己或第三人不法之所有，以詐術使人將本人或第三人之
物交付者，處5年以下有期徒刑、拘役或科或併科1千元以下罰金
。


司法院資訊處製作；財團法人民間司法改革基金會備份。
